【裁判字號】    99,上訴,3162
【裁判日期】    991116
【裁判案由】    毒品危害防制條例
【裁判全文】
臺灣高等法院刑事判決                99年度上訴字第3162號
上  訴  人
即  被  告  甲○○
選任辯護人  潘東翰  律師
上列上訴人因違反毒品危害防制條例案件，不服臺灣基隆地方法
院99年度訴字第304號，中華民國99年7月29日第一審判決（起訴
案號：臺灣基隆地方法院檢察署99年度偵字第889 號），提起上
訴，本院判決如下：
    主  文
原判決撤銷。
甲○○所犯如附表所示之販賣第二級毒品罪，各處如附表「宣告
刑」欄所示之刑。應執行有期徒刑柒年陸月，未扣案販賣毒品所
得新臺幣柒仟伍佰元，沒收之，如全部或一部不能沒收時，以其
財產抵償之。
    事  實
一、甲○○（綽號「黑松」、「小黑」或「洪仔」）(甲)於民國92
    年1 月23日因施用第一級、第二級毒品案件，經臺灣基隆地
    方法院以92年度訴字第33號判決有期徒刑7月、5月，應執行
    有期徒刑10月確定；(乙)於92年7月9日因轉讓第一級、第二級
    毒品案件，經臺灣基隆地方法院以92年度訴字第99號判決有
    期徒刑2年、4年，應執行有期徒刑5 年10月確定。(甲)(乙)二案
    所處有期徒刑經臺灣基隆地方法院92年度聲字第531 號裁定
    應執行有期徒刑6年7月，於93年1月9日發監執行。因中華民
    國九十六年罪犯減刑條例於96年7 月16日公布施行，(甲)案所
    處有期徒刑經依法減刑，再與(乙)案所處有期徒刑定應執行有
    期徒刑6年5月（臺灣基隆地方法院96年度聲減字第1360號裁
    定），而於97年7 月17日假釋出監。乃甲○○於假釋付保護
    管束期間未屆滿，(丙)於98年1 月10日因施用第二級毒品案件
    ，經臺灣基隆地方法院以98年度基簡字第35號判決有期徒刑
    3月確定。上開假釋經撤銷，於98年8月17日再發監執行(甲)(乙)
    二案所餘刑期（殘刑1年5月24日），暨接續執行(丙)案所處有
    期徒刑，迄未執行完畢（不構成累犯）。
二、甲○○明知甲基安非他命係毒品危害防制條例所明定列管之
    第二級毒品，不得非法持有、販賣，猶於假釋期間，基於營
    利販賣第二級毒品甲基安非他命資以牟利之意圖，以自己持
    用之廠牌不詳之門號0000000000行動電話（上開廠牌不詳之
    行動電話1支暨其內SIM 卡00000000002未扣案，且非甲○○
    所有），與郭錫奇、許文海、楊子為聯絡交易甲基安非他命
    之事宜，於附表所示之時、地，販賣甲基安非他命予郭錫奇
    、楊子為、許文海（毒品數量及交易金額，分別如附表編號
    1至4、編號5、編號6所示）施用。甲○○係先向購毒者收取
    費用，持向綽號「阿成」之不詳姓名成年男子購得約定之甲
    基安非他命，酌留微量供己施用、所餘始交付購毒者，資以
    牟利。經警對甲○○持用之門號0000000000號行動電話實施
    通訊監察，因而循線查獲上情。
三、案經基隆市警察局第二分局報告臺灣基隆地方法院檢察署檢
    察官偵查起訴。
    理  由
壹、證據能力部分
一、對上訴人即被告甲○○所持用之門號0000000000號行動電話
    之通訊監察，係臺灣基隆地方法院依法核發通訊監察書，且
    於許可之監察期間內（自98年4月24日上午10時起至同年5月
    23日上午10時止）所為等情，有臺灣基隆地方法院98年聲監
    字第000163 號通訊監察書影本附卷可憑（見偵查卷第44頁）
    ，符合通訊保障及監察法之法定程序，係屬合法取得之證據
    。又卷附通訊監察錄音譯文，係承辦員警根據錄音播放逐字
    製作。被告及其辯護人對於通訊監察錄音譯文內容之真正並
    無爭執，於本院審理時經合法調查，上開通訊監察錄音譯文
    具有證據能力。
二、按被告以外之人於審判外之陳述，雖不符前4 條之規定，而
    經當事人於審判程序同意作為證據，法院審酌該言詞陳述或
    書面陳述作成時之情況，認為適當者，亦得為證據。當事人
    、代理人或辯護人於法院調查證據時，有第159條第1項不得
    為證據之情形，而未於言詞辯論終結前聲明異議者，視為有
    前項之同意，刑事訴訟法第159條之5定有明文。查本判決下
    列所引用之被告以外之人於審判外之言詞及書面陳述，雖屬
    傳聞證據，惟被告甲○○及其選任辯護人、檢察官等於審判
    期日，對本案全部證據之證據能力均表示無意見，且於審判
    期日就本院所調查之證據均未主張有刑事訴訟法第159 條不
    得為證據之情形，應認視為同意作為證據，本院審酌該等證
    據作成時，並無違法取證或證明力明顯過低之瑕疵，與本案
    待證事實復具有相當之關聯性，認以之作為證據應屬適當，
    依刑事訴訟法第159條之5之規定，均有證據能力。
貳、實體事項：
一、認定犯罪事實所憑之證據：
  (一)上開販賣甲基安非他命之事實，業據被告於原審及本院審理
    時供承在卷，且據證人即向被告購買甲基安非他命之郭錫奇
    於警詢、檢察官訊問及原審（見偵查卷第17、18頁、99年交
    查字第70號卷第5、6頁、原審卷第82、83頁）、證人許文海
    於警詢及檢察官訊問（見偵查卷第32頁、交查字卷第6 頁）
    、證人楊子為於檢察官訊問及原審（見偵查卷第25、26頁、
    交查字卷第7 頁、原審卷第84頁）證述在卷，並有員警實施
    通訊監察所製之通訊監察錄音譯文（見偵查卷第20、21、28
    頁）附卷可稽，足認被告自白核與事實相符，堪以採信。
  (二)被告於原審已坦承其販賣甲基安非他命予郭錫奇，係先向郭
    錫奇拿錢，後來去找「阿成」拿甲基安非他命，郭錫奇於98
    年5月4日才來找伊買甲基安非他命，他並不知道「阿成」這
    個人；98年5月7日那次伊未添加資金，以郭錫奇交付之2000
    元向「阿成」買0.5公克之甲基安非他命，伊只有交付0.4公
    克予郭錫奇，剩下留供自己施用；98年5月3日楊子為以電話
    相約，見面後拿1000元給伊，隔天伊拿1 小包甲基安非他命
    給楊子為，重量伊不確定（見原審卷第55、56頁、第84、87
    頁），於本院亦供承伊從原審陳述就說伊沒有賺錢，但賺毒
    品，因為伊有扣留一些甲基安非他命供自己使用，只留下一
    點點，是以原價賣出，只是數量比買進來時少一點等語（見
    本院卷第50頁），足見被告係從甲基安非他命之「量差」謀
    取利潤，是被告於附表編號1至6所示之各次毒品交易時，既
    以同一販賣之方式：先向買主收錢，再向上手「阿成」取貨
    ，從中扣留微量，剩餘始交付買主，賺取微量毒品以資牟利
    ，其主觀上當有營利之意圖及販賣之故意，即堪認定。
  (三)綜上所述，被告販賣甲基安非他命之犯行，事證明確，堪予
    認定，應予依法論罪科刑。
二、按行為後法律有變更者，適用行為時之法律。但行為後之法
    律有利於行為人者，適用最有利於行為人之法律。刑法第2
    條第1 項定有明文。被告行為後，毒品危害防制條例業於98
    年5月20日修正公布。修正前毒品危害防制條例第4條第2 項
    規定：「製造、運輸、販賣第二級毒品者，處無期徒刑或7
    年以上有期徒刑，得併科新臺幣7 百萬元以下罰金」，修正
    後則規定：「製造、運輸、販賣第二級毒品者，處無期徒刑
    或7年以上有期徒刑，得併科新臺幣1千萬元以下罰金。」比
    較修正前、後規定，可知販賣第二級毒品罪之法定本刑，就
    罰金刑部分由修正前之得併科新臺幣7 百萬元以下罰金，提
    高為得併科新臺幣1 千萬元以下罰金，自以修正前規定有利
    於被告，依刑法第2條第1項前段規定，應適用修正前毒品危
    害防制條例第4條第2項規定。
  (一)核被告所為，係犯修正前毒品危害防制條例第4條第2項之販
    賣第二級毒品罪（起訴書雖以被告附表編號5 之犯行，係犯
    幫助施用甲基安非他命罪嫌，然經原審到庭實行公訴檢察官
    當庭更正被告所犯法條為毒品危害防制條例第4條第2項之販
    賣第二級毒品罪，自毋庸再變更起訴法條，且原審業將前述
    檢察官起訴之罪名及更正後之罪名一併告知被告，有卷附筆
    錄可憑，見原審卷第51、52、85、86、87頁，最高法院96年
    度臺上字第4499號判決意旨參照）。被告為各次販賣而持有
    甲基安非他命之低度行為，為販賣之高度行為所吸收，均不
    另論罪。被告如附表所示各次販賣甲基安非他命之行為，犯
    意各別，行為不同，應予分論併罰。再按同為販賣甲基安非
    他命之人，其原因動機不一，犯罪情節未必盡同，或有大宗
    運輸者，亦有中、小之分，其販賣行為所造成危害社會之程
    度自屬有異，法律科處此類犯罪，所設之法定最低本刑卻相
    同，不可謂不重。於此情形，倘依其情狀處以相當之有期徒
    刑，即足以懲儆，並可達防衛社會之目的者，自非不可依客
    觀之犯行與主觀之惡性二者加以考量其情狀，是否有可憫恕
    之處，適用刑法第59條之規定酌量減輕其刑，期使個案裁判
    之量刑，能斟酌至當，符合比例原則。經查，被告販賣甲基
    安非他命，助長購毒者施用之惡習，惟以被告販賣甲基安非
    他命次數6次，對象僅如附表所示3人，每次販賣數量非多、
    價格一般，均係小額交易，預扣微量毒品供己施用獲利非鉅
    ，當係毒品交易之下游，其惡性及情節較諸大量走私進口或
    長期販賣毒品之「大盤」、「中盤」毒販多所差異，危害程
    度尚非重大，因認被告犯罪情節尚輕，然所涉犯販賣甲基安
    非他命之最低法定刑度為7 年有期徒刑，認若科處最低刑度
    猶嫌過重，實屬情輕而法重，顯有堪予憫恕之處，爰依刑法
    第59條規定，酌減其刑。又按「犯第4條至第8條之罪於偵查
    及審判中均自白者，減輕其刑。」98年5 月20日修正公布毒
    品危害防制條例第17條第2 項固定有明文。惟被告於警詢否
    認販賣甲基安非他命予郭錫奇、楊子為、許文海等人，僅稱
    係其載去向「阿成」拿毒品，或稱幫郭錫奇做事（見偵查卷
    第8、9頁）；於檢察官訊問時亦否認販賣甲基安非他命予郭
    錫奇、楊子為、許文海等，僅稱係幫郭錫奇、許文海拿毒品
    ，沒有賣他、也沒有賺錢，楊子為打電話給伊，伊確實是幫
    他買甲基安非他命，不是賣他云云（見偵查卷第53至55頁）
    ；均未言及如何預留微量毒品後販出，或與郭錫奇、楊子為
    、許文海如何交易甲基安非他命之數量及價格之約定，核與
    自白販毒情節有別，雖被告於原審及本院審理時自白賺取甲
    基安非他命以資牟利之犯行，但因其未於偵查中自白，自與
    上開減輕其刑之規定未合，併此敘明。
  (二)原判決以被告罪證明確，予以論罪科刑，固非無見，惟(1)被
    告行為後，毒品危害防制條例第4條第2項有關販賣第二級毒
    品罪之法定本刑等規定，業於98年5 月20日修正公布，原審
    未及比較新舊法後予以適用，即有未合。(2)被告如事實欄所
    載前案科刑紀錄，尚未執行完畢，被告不構成累犯，原判決
    事實欄記載被告不構成累犯，卻於主文及理由欄論以累犯，
    並加重其刑，及漏載論以被告各該罪名，均有未當。被告提
    起上訴，指摘原判決為不當，為有理由，自應由本院予以撤
    銷改判。爰審酌被告販賣甲基安非他命多次，使購毒者沉迷
    毒癮，戕害其等身心健康，兼衡量被告素行、生活狀況、智
    識程度、犯罪動機、目的、販賣毒品次數暨其各次數量，併
    其所得利潤、犯後態度等一切情狀，分別量處如附表「宣告
    刑」欄所示之刑，暨定其應執行刑如主文第2 項所示，以示
    懲儆。
  (三)沒收部分：
    按犯毒品危害防制條例第4條至第9條、第12條、第13條或第
    14條第1項、第2項之罪者，其供犯罪所用或因犯罪所得之財
    物均沒收之，如全部或一部不能沒收時，追徵其價額或以其
    財產抵償之，毒品危害防制條例第19條第1 項定有明文，係
    屬相對義務沒收之規定，是其自有刑法第38條第1項第3款、
    第3 項前段規定之適用，即以屬犯人所有者，方得宣告沒收
    。查被告用以聯絡販毒之0000000000號行動電話，被告於警
    詢供稱係友人吳宗龍申辦，於98年初借予被告使用（見偵查
    卷第6 頁），又無證據證明係被告所有之物，自無從宣告沒
    收。又毒品危害防制條例第19條第1 項所稱「追徵其價額」
    者，限於所沒收之物為金錢以外之其他財物而無法沒收時，
    始有追徵其價額之可言，俾使其繳納與原物相當之價額，惟
    倘所得財物為金錢而無法沒收時，當應以其財產抵償，而不
    生追徵價額之問題。被告如附表所示販賣甲基安非他命所得
    （即附表編號1、2、5、6各新台幣1000元，編號3 為2000元
    ，編號4 為1500元，合計7500元），均未扣案，爰依毒品危
    害防制條例第19條第1 項規定，在其所犯如附表各次販賣第
    二級毒品罪項下宣告沒收之，如全部或一部不能沒收時，以
    其財產抵償之。
據上論斷，應依刑事訴訟法第369條第1項前段、第364條、第299
條第1項前段，修正前毒品危害防制條例第4條第2項、第19條第1
項，刑法第2條第1項前段、第11條前段、第59條、第51條第5 款
，判決如主文。
本案經檢察官姜貴昌到庭執行職務。
中    華    民    國    99    年    11    月    16    日
                  刑事第二十四庭審判長法  官  李錦樑
                                      法  官  陳恒寬
                                      法  官  張惠立
以上正本證明與原本無異。
如不服本判決，應於收受送達後十日內向本院提出上訴書狀，其
未敘述上訴之理由者並得於提起上訴後十日內向本院補提理由書
（均須按他造當事人之人數附繕本）。「切勿逕送上級法院」。
                                      書記官  陳珮茹
中    華    民    國    99    年    11    月    16    日
附錄：本案論罪科刑法條全文
毒品危害防制條例第4條
製造、運輸、販賣第一級毒品者，處死刑或無期徒刑；處無期徒
刑者，得併科新臺幣 2 千萬元以下罰金。
製造、運輸、販賣第二級毒品者，處無期徒刑或 7 年以上有期
徒刑，得併科新臺幣 1 千萬元以下罰金。
製造、運輸、販賣第三級毒品者，處 5 年以上有期徒刑，得併
科新臺幣 7 百萬元以下罰金。
製造、運輸、販賣第四級毒品者，處 3 年以上 10 年以下有期
徒刑，得併科新臺幣 3 百萬元以下罰金。
製造、運輸、販賣專供製造或施用毒品之器具者，處 1 年以上
7 年以下有期徒刑，得併科新臺幣 1 百萬元以下罰金。
前五項之未遂犯罰之。
附表：
┌─┬───┬──────┬─────────┬─────┬─────┬───────┐
│編│時間  │地     點   │犯罪對象、手法及聯│毒品價錢（│所犯法條  │ 宣告刑       │
│號│      │            │絡方式            │新台幣）或│          │              │
│  │      │            │                  │數量      │          │              │
├─┼───┼──────┼─────────┼─────┼─────┼───────┤
│1 │98年5 │臺北縣金山鄉│郭錫奇以其所有之09│郭錫奇以  │毒品危害防│甲○○販賣第二│
│  │月4日 │磺港村風沙窟│00000000與甲○○之│1000元向洪│制條例第4 │級毒品，處有期│
│  │23時53│附近的三叉路│0000000000號門號通│璟呈購買安│條第2項之 │徒刑年捌月。│
│  │分21秒│口（同日23時│話，以上開電話與洪│非他命1包 │販賣第2級 │未扣案販賣毒品│
│  │      │53分21秒共2 │璟呈聯絡確認毒品金│（重量約  │毒品罪。  │所得新臺幣壹仟│
│  │      │通譯文）    │額及交易地點，並於│0.2公克） │          │元，沒收之，如│
│  │      │            │通話8分鐘左右即完 │，由甲○○│          │全部或一部不能│
│  │      │            │成交易。          │交付毒品並│          │沒收時，以其財│
│  │      │            │                  │收錢。    │          │產抵償之。    │
├─┼───┼──────┼─────────┼─────┼─────┼───────┤
│2 │98年5 │臺北縣金山鄉│郭錫奇以其所有之09│郭錫奇以  │毒品危害防│甲○○販賣第二│
│  │月5日 │舊坑附近（同│00000000與甲○○之│1000元向洪│制條例第4 │級毒品，處有期│
│  │15時09│日15時09分32│0000000000號門號通│璟呈購買安│條第2項之 │徒刑年捌月。│
│  │分32秒│秒共2通譯文 │話，以上開電話與洪│非他命1包 │販賣第2級 │未扣案販賣毒品│
│  │      │）          │璟呈聯絡確認毒品金│（重量約  │毒品罪。  │所得新臺幣壹仟│
│  │      │            │額及交易地點，並於│0.2公克） │          │元，沒收之，如│
│  │      │            │通話約30分鐘左右即│，由甲○○│          │全部或一部不能│
│  │      │            │完成交易。        │交付毒品並│          │沒收時，以其財│
│  │      │            │                  │收錢。    │          │產抵償之。    │
│  │      │            │                  │          │          │              │
│  │      │            │                  │          │          │              │
│  │      │            │                  │          │          │              │
├─┼───┼──────┼─────────┼─────┼─────┼───────┤
│3 │98年5 │臺北縣金山鄉│郭錫奇以其所有之09│郭錫奇以  │毒品危害防│甲○○販賣第二│
│  │月7日 │風港附近某橋│00000000與甲○○之│2000元向洪│制條例第4 │級毒品，處有期│
│  │12時21│頭（同日12時│0000000000號門號通│璟呈購買安│條第2項之 │徒刑年拾月。│
│  │分48秒│21分48秒共2 │話，以上開電話與洪│非他命1包 │販賣第2級 │未扣案販賣毒品│
│  │      │通譯文）    │璟呈聯絡確認毒品金│（重量不詳│毒品罪。  │所得新臺幣貳仟│
│  │      │            │額及交易地點，並於│），由洪璟│          │元，沒收之，如│
│  │      │            │通話約70分鐘左右即│呈交付毒品│          │全部或一部不能│
│  │      │            │完成交易。        │並收錢。  │          │沒收時，以其財│
│  │      │            │                  │          │          │產抵償之。    │
│  │      │            │                  │          │          │              │
├─┼───┼──────┼─────────┼─────┼─────┼───────┤
│4 │98年5 │臺北縣金山鄉│郭錫奇以其所有之09│郭錫奇以  │毒品危害防│甲○○販賣第二│
│  │月12日│磺港路磺港僑│00000000與甲○○之│1500元向洪│制條例第4 │級毒品，處有期│
│  │15時53│上（同日15時│0000000000號門號通│璟呈購買安│條第2項之 │徒刑年玖月。│
│  │分0秒 │58分42 秒共2│話，以上開電話與洪│非他命1 包│販賣第2級 │未扣案販賣毒品│
│  │      │通譯文）    │璟呈聯絡確認毒品金│（重量不詳│毒品罪。  │所得新臺幣壹仟│
│  │      │            │額及交易地點，並於│），由洪璟│          │伍佰元，沒收之│
│  │      │            │通話約3 分鐘左右即│呈交付毒品│          │，如全部或一部│
│  │      │            │完成交易。        │並收錢。  │          │不能沒收時，以│
│  │      │            │                  │          │          │其財產抵償之。│
│  │      │            │                  │          │          │              │
│  │      │            │                  │          │          │              │
├─┼───┼──────┼─────────┼─────┼─────┼───────┤
│5 │98年5 │臺北縣金山鄉│楊子為以其所有之24│楊子為以  │毒品危害防│甲○○販賣第二│
│  │月4日 │月眉路附近土│981528與甲○○之09│1000元向洪│制條例第4 │級毒品，處有期│
│  │12時35│地廟旁（98年│00000000號門號通話│璟購買安非│條第2項之 │徒刑年捌月。│
│  │分許  │5月3日22 時 │，以上開電話與洪璟│他命（重量│販賣第2級 │未扣案販賣毒品│
│  │      │16分17秒共2 │呈聯絡確認毒品金額│約0.2公克 │毒品罪。  │所得新臺幣壹仟│
│  │      │通譯文）    │及交易地點，甲○○│），由洪璟│          │元，沒收之，如│
│  │      │            │隨後即向楊子為收錢│呈交付毒品│          │全部或一部不能│
│  │      │            │，並於次日98年5月 │。        │          │沒收時，以其財│
│  │      │            │4日將毒品交付予楊 │          │          │產抵償之。    │
│  │      │            │子為。            │          │          │              │
├─┼───┼──────┼─────────┼─────┼─────┼───────┤
│6 │98年5 │臺北縣金山鄉│許文海請楊子為以其│許文海以  │毒品危害防│甲○○販賣第二│
│  │月5日 │舊坑附近（同│所有之0000000000與│1000元向洪│制條例第4 │級毒品，處有期│
│  │16時40│日16時40分42│甲○○之0000000000│璟呈購買安│條第2項之 │徒刑年捌月。│
│  │分42秒│秒共3通譯文 │號門號通話，以上開│非他命1包 │販賣第2級 │未扣案販賣毒品│
│  │      │）          │電話與甲○○聯絡確│（重量約  │毒品罪。  │所得新臺幣壹仟│
│  │      │            │認毒品金額及交易地│0.2公克） │          │元，沒收之，如│
│  │      │            │點，並於通話約34分│，由甲○○│          │全部或一部不能│
│  │      │            │鐘左右即完成交易。│交付毒品並│          │沒收時，以其財│
│  │      │            │                  │收錢。    │          │產抵償之。    │
│  │      │            │                  │          │          │              │
└─┴───┴──────┴─────────┴─────┴─────┴───────┘

司法院資訊處製作；財團法人民間司法改革基金會備份。
